臺灣高等法院民事判決
                                     111年度簡易字第37號
原      告  葉佳瑜
訴訟代理人  陳婕妤
被      告  林育增
上列當事人間因過失傷害案件提起刑事附帶民事訴訟請求侵權行
為損害賠償，經本院刑事庭裁定移送前來（110年度交附民字第
56號），本院於民國111年8月16日言詞辯論終結，判決如下：
    主  文
被告應給付原告新臺幣伍萬元，及自民國一一一年一月二日起至
清償日止，按年息百分之五計算之利息。
原告其餘之訴駁回。
    事實及理由
一、原告主張：被告所領有之駕駛執照前已遭吊銷，詎其仍於民
　　國109年8月6日凌晨0時36分許，駕駛車牌號碼000-0000號營
    業小客車（下稱計程車）搭載伊與訴外人陳小鳳、陳婕涵、
    陳淑敏等4名乘客，沿新北市蘆洲區環堤大道往抽水站方向
    行駛，竟未遵守道路交通標線之指示，違規跨越分向限制線
    逆向駛入對向車道，而與當時沿環堤大道對向車道行駛由訴
    外人王志銘所駕駛車牌號碼0000-00號自用小貨車及訴外人
    邱金勝所駕駛車牌號碼000-000號自用曳引車發生碰撞（下
    稱系爭事故），致伊受有頭部外傷、左頭部輕度撕裂傷、左
    肩鈍傷、胸部鈍傷、四肢多處小擦挫傷之傷害。爰依侵權行
    為法律關係，請求被告賠償精神慰撫金新臺幣（下同）10萬
    元，及自刑事附帶民事起訴狀繕本送達翌日起至清償日止，
    按年息百分之5計算之利息。
二、被告則以：承認就系爭事故之發生為伊之過失所致，但伊目
    前找不到工作，無資力賠償等語，資為抗辯，並答辯聲明：
    原告之訴駁回。　　
三、按因故意或過失，不法侵害他人之權利者，負損害賠償責任
    。汽車、機車或其他非依軌道行駛之動力車輛，在使用中加
    損害於他人者，駕駛人應賠償因此所生之損害。不法侵害他
    人之身體、健康、名譽、自由、信用、隱私、貞操，或不法
    侵害其他人格法益而情節重大者，被害人雖非財產上之損害
    ，亦得請求賠償相當之金額，民法第184條第1項前段、第19
    1條之2前段、第195條第1項前段分別定有明文。原告主張被
    告駕駛執照遭吊銷後，仍於前揭時、地駕駛計程車搭載其與
    其他3名乘客，疏未注意遵守道路交通標線之指示，貿然跨
    越分向限制線，逆向駛入對向車道，致與對向來車發生碰撞
    ，造成其受有頭部外傷、左頭部輕度撕裂傷、左肩鈍傷、胸
    部鈍傷、四肢多處小擦挫傷之傷害，並造成另3名乘客受傷
    ，業經臺灣新北地方法院110年度審交易字第497號刑事判決
    認定係犯汽車駕駛人無駕駛執照駕車，因過失傷害人罪，判
    處被告有期徒刑3月，如易科罰金，以1,000元折算1日，被
    告不服提起上訴，復經本院110年度交上易字第275號刑事判
    決駁回其上訴確定等情，為被告所不爭執（見本院簡易字卷
    第40頁），並有道路交通事故現場圖、道路交通事故談話紀
    錄表、道路交通事故調查報告表㈠㈡、交通事故現場及車輛外
    觀照片、行車紀錄器錄影畫面翻拍照片、新北市政府車輛行
    車事故鑑定會鑑定意見書、新光吳火獅紀念醫院診斷證明書
    及上開刑事判決在卷可稽（見臺灣新北地方檢察署110年度
    偵字第2241號卷【下稱偵卷】第29至39、59至67、71至89、
    151至153頁、本院簡易字卷第7至14頁），堪信為真實。故
    原告依民法第184條第1項前段、第191條之2前段、第195條
    第1項前段規定，請求被告賠償非財產上之損害，自屬有據
    。
四、次按慰撫金之賠償，須以人格權遭遇侵害，使精神上受有痛
    苦為必要，其核給之標準固與財產上損害之計算不同，然非
    不可斟酌雙方身分資力與加害程度，及其他各種情形核定相
    當之數額（最高法院110年度台上字第2340號判決參照）。
    本院審酌被告之駕駛執照於97年9月2日即遭吊銷（見偵卷第
    101頁），竟仍於上開時地駕駛計程車，搭載包括原告在內
    之4位乘客，以時速約70公里之速度（見同上卷第10頁被告
    之警詢筆錄）行駛於限速50公里（見同上卷第63頁之道路交
    通事故調查報告表）之道路上，並疏未注意跨越分向限制線
    駛入來車道，致發生系爭車禍，造成原告受有頭部外傷、左
    頭部輕度撕裂傷、左肩鈍傷、胸部鈍傷、四肢多處小擦挫傷
    之傷害，在身心上受有相當程度之痛苦；原告高中肄業，無
    業無工作，109、110年度無所得、名下無財產；被告國中畢
    業，無業無工作，109年度有營利所得1萬2,000元、110年度
    有營利所得9,444元，名下無財產（見同上卷第9、19頁、本
    院簡易字卷第41頁、本院限閱卷第3至18頁）等一切情狀，
    認原告請求之精神慰撫金以5萬元為適當，逾此範圍之請求
    ，不應准許。
五、末按給付無確定期限者，債務人於債權人得請求給付時，經
    其催告而未為給付，自受催告時起，負遲延責任。其經債權
    人起訴而送達訴狀，或依督促程序送達支付命令，或為其他
    相類之行為者，與催告有同一之效力。遲延之債務，以支付
    金錢為標的者，債權人得請求依法定利率計算之遲延利息。
    應付利息之債務，其利率未經約定，亦無法律可據者，週年
    利率為百分之5。民法第229條第2項、第233條第1項、第203
    條分別定有明文。又民事訴訟法第138條第2項明定寄存送達
    自寄存之日起，經10日發生效力。本件侵權行為債權，無確
    定期限，而原告之刑事附帶民事起訴狀於110年12月22日寄
    存於被告住所地之警察機關即臺北市政府警察局北投分局長
    安派出所（見本院交附民字卷第9頁），並由郵務人員製作
    送達通知書，一份黏貼於被告住所門首，另一份置於其住所
    信箱或其他適當位置，以為送達，依民事訴訟法第138條第2
    項規定，自寄存之日起經10日即111年1月1日發生送達效力
    。是原告就上開准許金額一併請求被告給付自刑事附帶民事
    起訴狀繕本送達翌日即111年1月2日起至清償日止，按年息
    百分之5計算之法定遲延利息，亦屬有據，應予准許。
六、綜上所述，原告依侵權行為法律關係，請求被告應給付5萬
    元，及自111年1月2日起至清償日止，按年息百分之5計算之
    利息部分，為有理由，應予准許；逾此範圍之請求，為無理
    由，應予駁回。
七、本件事證已臻明確，其餘主張及舉證，核與判決結果不生影
    響，爰不逐一論列，附此敘明。
八、本件原告係提起刑事附帶民事訴訟，免繳納裁判費，於本院
    審理期間，亦未滋生其他訴訟必要費用，無訴訟費用負擔問
    題。
九、據上論結，原告之訴為一部有理由、一部無理由，爰判決如
    主文。
中　　華　　民　　國　　111 　年　　8 　　月　　30 　 日
                  民事第十五庭
　　　　　　　　　    審判長法  官  陳慧萍
                            法  官  沈佳宜
　　　　　　　　　          法  官  戴嘉慧
正本係照原本作成。
不得上訴。　　　
中　　華　　民　　國　　111 　年　　8 　　月　　30　　日

                            書記官  莊昭樹